【裁判字號】    90,訴,264
【裁判日期】    900816
【裁判案由】    偽造文書
【裁判全文】
臺灣臺中地方法院刑事判決                            九十年度訴字第二六四號
    公  訴  人  台灣台中地方法院檢察署檢察官
    被      告  辰○○
    被      告  己○○
    被      告  巳○○
    右  一  人
    選任辯護人  熊賢棋律師
    被      告  庚○○
    被      告  乙○○
    被      告  辛○○
    被      告  壬○○
    被      告  戊○○
    被      告  丁○○
右列被告因偽造文書案件，經檢察官提起公訴（八十八年度偵字第一九一九九、一九
二００、一九二０一、一九二０二號），本院判決如左：
    主  文
辰○○共同行使偽造私文書，足以生損害於他人，處有期徒刑參月，如易科罰金，以
參佰元折算壹日，緩刑參年。附表壹編號一所示內容之各類所得扣繳暨免扣繳憑單及
附表貳編號一所示內容之在職證明書、服務證明書上申報單位（服務單位，包含負責
人）之印文均沒收。
己○○共同行使偽造私文書，足以生損害於他人，處有期徒刑參月，如易科罰金，以
參佰元折算壹日，緩刑參年。附表壹編號二所示內容之各類所得扣繳暨免扣繳憑單及
附表貳編號二所示內容之在職證明書、服務證明書上申報單位（服務單位，包含負責
人）之印文均沒收。
巳○○共同行使偽造私文書，足以生損害於他人，處有期徒刑參月，如易科罰金，以
參佰元折算壹日。附表壹編號三所示內容之各類所得扣繳暨免扣繳憑單及附表貳編號
三所示內容之在職證明書上申報單位（服務單位，包含負責人）之印文均沒收。
庚○○共同行使偽造私文書，足以生損害於他人，處有期徒刑參月，如易科罰金，以
參佰元折算壹日，緩刑參年。附表壹編號四所示內容之各類所得扣繳暨免扣繳憑單及
附表貳編號四所示內容之在職證明書上申報單位（服務單位，包含負責人）之印文均
沒收。
乙○○共同行使偽造私文書，足以生損害於他人，處有期徒刑參月，如易科罰金，以
參佰元折算壹日。附表壹編號五所示內容之各類所得扣繳暨免扣繳憑單及附表貳編號
五所示內容之在職證明書、服務證明書上申報單位（服務單位，包含負責人）之印文
均沒收。
辛○○共同行使偽造私文書，足以生損害於他人，處有期徒刑參月，如易科罰金，以
參佰元折算壹日，緩刑參年。附表壹編號六所示內容之各類所得扣繳暨免扣繳憑單及
附表貳編號六所示內容之在職證明書、服務證明書上申報單位（服務單位，包含負責
人）之印文均沒收。
戊○○共同行使偽造私文書，足以生損害於他人，處有期徒刑參月，如易科罰金，以
參佰元折算壹日，緩刑參年。附表壹編號七所示內容之各類所得扣繳暨免扣繳憑單及
附表貳編號七所示內容之在職證明書上申報單位（服務單位，包含負責人）之印文均
沒收。
丁○○共同行使偽造私文書，足以生損害於他人，處有期徒刑參月，如易科罰金，以
參佰元折算壹日，緩刑參年。附表壹編號八所示內容之各類所得扣繳暨免扣繳憑單及
附表貳編號八所示內容之在職證明書、服務證明書上申報單位（服務單位，包含負責
人）之印文均沒收。
壬○○無罪。
    事  實
一、辰○○（曾因賭博案件，經本院判處罰金，已執行完畢）、己○○、巳○○（曾
    因偽造有價證券案件，經台灣高等法院台中分院判處有期徒刑一年六月，於八十
    九年六月五日假釋出獄）、庚○○（曾因賭博案件，經本院判處有期徒刑四月，
    併科罰金五千元，於八十一年五月十二日執行完畢）、乙○○（曾因侵占、懲治
    盜匪條例及恐嚇案件，經本院分別判處有期徒刑四月、七年二月及六月，並定其
    應執行刑為七年九月，於八十七年八月二十日假釋出獄）、辛○○、戊○○（曾
    因偽造文書案件，經最高法院判處有期徒刑七月，緩刑三年，於七十九年九月十
    七日確定）、丁○○需款週轉，見中福興業有限公司（設甲○○○○路○段八一
    號六樓Ｃ室，下稱中福公司）所刊登代辦信用貸款廣告，乃與附表壹所示中福公
    司之業務員接洽。惟辰○○等人或因未任職，或因年收入太低，或因任職公司未
    使用各類所得扣繳暨免扣繳憑單（下稱扣繳憑單），不符合信用貸款條件，而中
    福公司業務員則因每申辦一件貸款，可向中福公司領取新台幣（下同）一萬五千
    元之佣金，均提供偽造之扣繳憑單及在職或服務證明書，以供客戶順利獲得申貸
    。辰○○等人明知此情，竟與附表壹所示業務員基於犯意聯絡，由各該業務員分
    別提供辰○○等人之年籍資料，經中福公司業務員陳思惠（業經另案判處有期徒
    刑八月）委由稱號「林先生」之不詳姓名年籍成年男子，於附表壹所示行使日期
    前，在不詳處所，偽造附表壹所示之扣繳憑單及附表二所示之在職或服務證明書
    ，並在扣繳憑單及在職或服務證明書上偽造附表壹、貳所示申報單位、服務單位
    （包含負責人）之印文，交由辰○○等人，由辰○○等人於附表壹所示之行使日
    期，在甲○○第十一信用合作社專門委員黃達政或經理卯○○前往中福公司辦理
    對保時據以行使，使該合作社誤信辰○○等人之年所得及職業符合貸款條件，按
    該合作社申辦歡心理財免保人消費性貸款辦法准予貸款各三十萬元，並已核撥完
    畢，足以生損害於附表壹、貳所示之各申報單位（服務單位）、扣繳義務人及甲○○第十一信用合作社。辰○○等人於借得三十萬元後，扣除各項費用外，尚需
    向中福公司購買納骨塔位（每塔位約十二萬元），實得僅約十五萬元。迨八十八
    年一月二十七日，為警在甲○○○○路○段八一號六樓查獲中福公司違反公司法
    罪嫌，再至甲○○第十一信用合作社扣取借款人之擔保放款保管書件資料袋，始
  發現上情。
二、案經台中縣警察局烏日分局報請台灣台中地方法院檢察署檢察官偵查起訴。
    理  由
一、右揭犯罪事實，業據被告辰○○、己○○、庚○○、乙○○、辛○○坦承不諱，
    核與證人即甲○○第十一信用合作社專門委員黃達政、經理卯○○分別於偵查及
    本院審理時證述之情節相符。被告巳○○、戊○○、丁○○雖否認偽造文書等犯
    行，被告巳○○辯稱扣繳憑單及在職證明書由伊提供，均為真正，伊現仍在建佳
    工程有限公司上班云云，被告戊○○辯稱伊提供之扣繳憑單及在職證明書均係向
    公司所申請，皆為真實云云，被告丁○○則以其自八十六年間起，即在甲○○晶
    華飯店日祥科技公司擔任臨時工云云置辯。惟查被告戊○○固任職於丑○○○服
    務企業社，但該企業社並無扣繳憑單，附表貳編號七所示之在職證明書亦非該企
    業社所開具，另被告巳○○僅在建佳工程有限公司擔任臨時工，每月薪資平均為
    一、二萬元，該公司並未開具扣繳憑單予被告巳○○，附表貳編號四之在職證明
    書亦非該公司所開具等情，業據證人即丑○○○服務企業社負責人子○○及證人
    即建佳工程有限公司負責人丙○○供述綦詳，復有財政部台灣省中區國稅局甲○○分局九十年七月十一日中區國稅中市資字第０九０００二六四一０號、九十年
    八月六日中區國稅中市密字第０九０００二九七０六號函附卷足參，又日祥科技
    有限公司並未開具八十六年度扣繳憑單予被告丁○○，且該公司係設在台北縣板
    橋市○○○路，非在甲○○晶華飯店，亦有財政部台灣省北區國稅局台北縣分局
    九十年四月六日北區國稅北縣資字第九０一一七五三五號函附日祥科技公司八十
    六年度扣繳憑單申報資料影本在卷可憑，顯見被告巳○○、戊○○、丁○○所辯
    均係飾卸之詞，不足採信，此外另有甲○○第十一信用合作社歡心理財免保人消
    費性貸款借款申請書、徵信報告表、授信約定書及附表壹、貳所示偽造之扣繳憑
    單、在職或服務證明書附卷可稽，事證明確，被告等犯行均堪認定。
二、核被告等所為均係犯刑法第二百十六條、第二百十條之行使偽造私文書罪、第二
    百十六條、第二百十二條之行使偽造特種文書罪及同法第三百三十九條第一項之
    詐欺取財罪。被告等或因未任職，或因年收入太低，或因任職公司未使用扣繳憑
    單，不符合信用貸款條件，竟以行使偽造扣繳憑單及在職或服務證明書方式詐貸
    ，亦有詐欺取財犯行，公訴人雖未論及此部分，然起訴事實既已敘述，且與起訴
    部分有方法結果之牽連關係，為裁判上一罪，本院自應併予審判，先予敘明。又
    被告等各與附表壹所示之中福公司承辦業務員間，有犯意聯絡及行為分擔，為共
    同正犯。而偽造私文書及特種文書之低度行為，已為行使之高度行為所吸收，皆
    不另論罪，再被告等同時地行使偽造私文書及特種文書，係以一行為觸犯行使私
    文書及行使特種文書罪名，為想像競合犯，應從一重之行使偽造私文書罪論處。
    另所犯行使偽造私文書罪及詐欺取財罪間，有方法結果之牽連關係，應從較重之
    行使偽造私文書罪處斷。爰分別審酌被告等因需現金週轉，行使偽造扣繳憑單及
    在職或服務證明書詐貸，雖有害社會金融交易安全，但自身亦遭中福公司所騙，
    情節非重及其等品行、犯罪後態度等一切情狀，各處以如主文所示之刑，並諭知
    易科罰金之折算標準。又被告等行為後，刑法第四十一條業經立法院通過修正為
    犯最重本刑為五年以下有期徒刑以下之刑之罪，而受六個月以下有期徒刑或拘役
    之宣告，因身體、教育、職業、家庭之關係或其他正當事由，執行顯有困難者，
    得以一元以上三元以下折算一日，易科罰金。但確因不執行所宣告之刑，難收矯
    正之效，或難以維持法秩序者，不在此限（另增訂第二項，併合處罰之數罪，均
    有前項情形，其應執行之刑逾六月者，亦同），並經總統於九十年一月十日公布
    ，同年月十二日生效，本件自應適用修正公布生效之新法諭知易科罰金之折算標
    準。末查被告辰○○、己○○、辛○○、丁○○均未曾受有期徒刑以上刑之宣告
    ，被告戊○○曾因偽造文書案件，經最高法院判處有期徒刑七月，緩刑三年，已
    於七十三年九月十七日緩刑期滿，另被告庚○○曾因賭博案件，經本院判處有期
    徒刑四月，併科罰金五千元，於八十一年五月十二日執行完畢後，五年以內未曾
    受有期徒刑以上刑之宣告，有台灣台中地方法院檢察署刑案資料查註紀錄表可考
    ，因一時失慮，致觸刑章，經此次教訓，當知所警惕，而無再犯之虞，本院認所
    宣告之刑，以暫不執行為適當，併皆予宣告緩刑三年，以啟自新。附表壹所示內
    容之扣繳憑單及附表貳所示內容之在職證明書、服務證明書上申報單位（服務單
    位，包含負責人）之印文，應依刑法第二百十九條諭知沒收。
三、公訴意旨略以：被告壬○○亦於八十七年十二月十九日，以前開方法，行使偽造
    扣繳憑單及在職（服務）證明書，向甲○○第十一信用合作社申辦歡心理財免保
    人消費性貸款三十萬元，足以生損害於申報單位（服務單位）、扣繳義務人（負
    責人）及甲○○第十一信用合作社，因認被告壬○○涉有刑法第二百十六條、第
    二百十條之行使偽造私文書罪及同法第二百十六條、第二百十二條之行使偽造特
    種文書罪嫌。訊據被告壬○○堅詞否認上述犯行，辯稱扣繳憑單及證明書均由伊
    提供給業務員張志鎮，皆為真正等語。經查被告壬○○確為建堡營造有限公司員
    工，該公司並開具八十六年度扣繳憑單，被告壬○○八十六年度薪資所得為六十
    三萬六千三百六十元，扣繳稅款二萬九千零二十八元，有財政部台灣省中區國稅
    局甲○○分局九十年五月四日中區國稅中市密字第０九０００一七七九八號函附
    建堡營造有限公司八十六年度扣繳憑單申報資料影本足證，該公司申報之扣繳憑
    單核與被告壬○○向甲○○第十一信用合作社申辦貸款提出之扣繳憑單無異，顯
    見被告壬○○所辯應屬可信，尚難認其有行使偽造扣繳憑及在職（服務）證明書
    行為，不能令負行使偽造私文書及特種文書罪責。此外又查無其他積極證據足證
    被告壬○○有何行使偽造私文書及特種文書犯行，自應為其無罪之諭知。
據上論斷，應依刑事訴訟法第二百九十九條第一項前段、第三百零一條第一項、刑法
第二條第一項前段、第二十八條、第二百十六條、第二百十條、第二百十二條、第三
百三十九條第一項、第五十五條、第四十一條第一項前段、第七十四條第一款、第二
款、第二百十九條、罰金罰鍰提高標準條例第一條前段、第二條，判決如主文。
中      華      民      國      九十      年      八      月    十六    日
                                        法  官  鍾  堯  航
附表壹
編號 所得人 給付總額     扣繳稅額   年度   申報單位  扣繳義務人  行使日期
           （新台幣）   （新台幣）                               及業務員
一   辰○○ 000000 00000 0十六 萬特實業  林有德      八十七年
                                           有限公司              六月十六
                                                                 日、王新
                                                                 富
二   己○○ 000000 00000 0十六 保潔實業  劉君平      八十七年
                                           有限公司              六月十七
                                             日、林佳
                                                                 華
三   巳○○ 000000 00000 0十六 建佳工程  丙○○      八十七年
                                           有限公司              十一月二
                                                                 十六日、
                                                                 許東勳
四   庚○○ 000000 00000 0十六 寅○○○  徐紹震      八十七年
                                           商行                  十二月十
                                                                 七日、林
                                                                 玉姿
五   乙○○ 000000 00000 0十六 午○○○  何寶真      八十七年
                                           商行                  十一月二
                                                                 十七日、
                                                                 黃繹鈞
六   辛○○ 000000 00000 0十六 癸○○○  洪仁池      八十七年
                                           機械工程              十二月四
                                           行                    日、徐碧
                                                                 濃
七   戊○○ 000000 00000 0十六 丑○○○  子○○      八十七年
                                           服務企業              十二月二
                                           社                    十八日、
                                                                 王緒宏
八   丁○○ 000000 00000 0十六 日祥科技  歐國源      八十七年
                                           有限公司              十二月二
                                                                 十八日、
                                                                 羅淑芬
附表貳：
編號  在職人  所任職位    服務單位        負責人  證明日期    備考
一    辰○○  職員        萬特實業有限    林有德  八十七年六  服務及在職
                          公司                    月八日      證明各一份
二    己○○  主任        保潔實業有限    劉君平  八十七年六  服務及在職
                          公司                    月八日、九  證明各一份
                                                  日
三    巳○○  工程部水    建佳工程有限    丙○○  八十七年十  在職證明書
              電師父      公司                    一月十七日  一份
四    庚○○  業務課主    寅○○○商行    徐紹震  八十七年十  在職證明書
              任                                  二月七日    一份
五    乙○○  廠長        午○○○商行    何寶真  八十七年十  服務及在職
                                                  一月二十日  證明各一份
                                                  、十二月八
                                                  日
六    辛○○  組長        癸○○○機械    洪仁池  八十七年十  服務及在職
                          工程行                  二月二日    證明各一份
七    戊○○  特別看護    丑○○○服務    子○○  空白        在職證明書
                          企業社                              一份
八    丁○○  專案經理    日祥科技有限    歐國源  八十七年十  服務及在職
                          公司                    二月十七日  證明各一份
                                                  、空白
右正本證明與原本無異。
如不服本判決，應於送達後十日內向本院提出上訴狀（須附繕本），上訴於台灣高等
法院台中分院。
                                        書記官
中      華      民      國      九十      年      八      月    十六    日
附錄論罪科刑法條
刑法第二百十六條：
行使第二百十條至第二百十五條之文書者，依偽造、變造文書或登載不實事項或使登
載不實事項之規定處斷。
刑法第二百十條：
偽造、變造私文書，足以生損害於公眾或他人者，處五年以下有期徒刑。
刑法第二百十二條：
偽造、變造護照、旅券、免許證、特許證及關於品行、能力、服務或其他相類之證書
、介紹書，足以生損害於公眾或他人者，處一年以下有期徒刑、拘役或三百元以下之
罰金。
刑法第三百三十九條第一項
意圖為自己或第三人不法之所有，以詐術使人將本人或第三人之物交付者。處五年以
下有期徒刑、拘役或科或併科一千元以下罰金。


司法院資訊處製作；財團法人民間司法改革基金會備份。
